【裁判字號】    95,上易,13
【裁判日期】    950418
【裁判案由】    清償債務
【裁判全文】
臺灣高等法院民事判決                  95年度上易字第13號
上  訴  人  乙○○
被  上訴人  甲○○
上列當事人間請求清償債務事件，上訴人對於中華民國94年11月
2日臺灣桃園地方法院94年度訴字第926號第一審判決提起上訴，
經本院於95年4月4日言詞辯論終結，判決如下：
    主  文
上訴駁回。
第二審訴訟費用由上訴人負擔。
    事實及理由
一、被上訴人起訴主張：被上訴人於民國（下同）91年間曾交付
    新台幣（下同）50萬元給上訴人投資股票，再於92年 1月間
    應上訴人要求，出名幫上訴人向日盛銀行桃園分行（下稱日
    盛銀行）貸得40萬元，再轉借予上訴人，言明每月之本息8,
    500元，均由上訴人償還，且滿1年後被上訴人得隨時終止銀
    行借款，上訴人即應配合清償全部賸餘之本息。因上訴人對
    日盛銀行之貸款迭次拖延還款，被上訴人遂向上訴人表示終
    止投資及借款，兩造乃於93年2月5日和解，並簽立書據，約
    定投資款50萬元部分，上訴人應於93年3月5日、同年4月5日
    ，給付被上訴人各25萬元；另借款40萬元部分，上訴人應自
    93年1月30日起至97年1月30日止，於每月30日，給付被上訴
    人8,500元，上訴人迄起訴前，共17期未付，計144,500元，
    總計644,500元未清償，被上訴人本於書據契約關係，請求
    上訴人給付644, 500元，及自94年6月1日起至清償日止，按
    年息5％計算之利息。
二、上訴人則以：上訴人受被上訴人強暴、脅迫書立系爭書據，
    係單方給付之表示，並不構成契約，且脅迫情事有證人在場
    可證。上訴人雖未撤銷該給付之意思表示，惟因係受侵權行
    為下而為請求，依民法第 198條規定，上訴人自得拒絕給付
    。又類推適用民法第408條第1項前段規定，上訴人已主張撤
    銷系爭書據單方給付，自無給付之義務。又被上訴人以系爭
    書據法律關係作為請求權基礎，惟債之給付，須基於債之原
    因關係，如債之給付並無原因關係支撐，自無法請求等語置
    辯。
三、原審對於被上訴人之請求，判決上訴人應給付被上訴人644,
    500元，及自94年6月1日起至清償日止，按年息5％計算之利
    息，並依聲請宣告假執行。上訴人不服，提起上訴，求為廢
    棄原審不利上訴人之判決，並駁回被上訴人於原審之訴及假
    執行之聲請。被上訴人則求為判決駁回上訴。
四、經查，被上訴人主張：兩造發生糾紛成立和解，並簽立系爭
    書據，載明上訴人應於93年3月5日及同年4月5日各給付被上
    訴人25萬元，並自93年1月30日起至97年1月30日止，於每月
    30日，按月給付被上訴人 8,500元，上訴人另按期簽發本票
    50紙予被上訴人。惟上訴人並未按期履行，迄至起訴前，該
    50萬元，連同已屆期款每期8,500元共17期，計144,500元，
    合計 644,500元，均未清償之事實，業據被上訴人提出系爭
    書據 1紙、本票共50紙等影本為憑（見原審卷第44頁、69頁
    至77頁），並為上訴人所不爭，堪信為真。
五、按「和解內容，倘以他種法律關係替代原有法律關係者，則
    係以和解契約創設新法律關係，故債務人如不履行和解契約
    ，債權人應依和解創設之新法律關係請求履行，不得再依原
    有法律關係請求給付」，最高法院83年台上字第 620號著有
    判例。兩造均認本和解書之內容與兩造先前之法律關係無牽
    連，兩造間之法律關係應以系爭和解書為準（見本院卷第31
    頁），故系爭書據之法律關係為創設性之和解，而非認定性
    之和解；兩造和解前之投資、借款法律關係自無審究必要。
    又系爭書據係兩造協商之結果，雖僅有上訴人一方簽名，亦
    非單方之意思表示；而和解並無法定方式之規定，不生違反
    民法第73條之問題。從而，被上訴人依系爭書據請求上訴人
    給付未清償之644,500元及自94年5月30日到期後之94年6 月
    1日起至清償日止，按年息5％計算之遲延利息，自屬有據。
六、上訴人雖以：系爭書據係在「奪標 KTV」受被上訴人脅迫所
    簽立云云為辯，惟查：
  (一)上訴人告訴被上訴人妨害自由乙案，奪標 KTV員工陳信志、
    陳宗凱均證稱：93年2月6日晚間並未發現客人遭20幾人用槍
    押至 506包廂等語（見台灣桃園地方法院檢察署93年度偵字
    第19 119號卷第8頁、9頁）；證人蕭寶彥之證詞亦未言及被
    上訴人脅迫上訴人簽立系爭書據（見同上卷第43頁）；兩造
    協商時之錄音帶亦經台灣桃園地方法院檢察署勘驗，有譯文
    及勘驗筆錄可稽（見同上卷第64頁至第80頁），由錄音帶譯
    文內容觀之，亦無被上訴人脅迫上訴人之情事，故上訴人所
    辯遭被上訴人脅迫簽立系爭書據云云，殊無足取。且台灣桃
    園地方法院檢察署亦認被上訴人並無妨害自由犯行，並為不
    起訴處分，有台灣桃園地方法院檢察署93年度偵字第 19119
    號不起訴處分書影本可證（見原審卷第54頁至第55頁）。
    上訴人並未對不起訴處分聲請再議而確定，有該案卷宗可稽
    。上訴人雖以：被脅迫之日期係93年2月5日，而非93 年2月
     6日；被脅迫實之包廂係503包廂，而非506包廂等語（見本
    院卷第30頁），惟查上訴人於警訊時主張93年2月6日在奪標
    KTV之506包廂被脅迫簽立系爭書據等語，有桃園縣政府警察
    局中壢分局偵訊筆錄可證（見台灣桃園地方法院檢察署93年
    度偵字第19119號卷第3頁），該93年2月6日之日期係上訴人
    所提供，上訴人主張被脅迫之時間、地點經檢察官查證後，
    認無脅迫情事，而於94年 3月30日不起訴處分後，上訴人並
    未不服。從系爭書據記載之日期為93年2月5日（見支付命令
    卷第 5頁）及被上訴人所提現場錄音帶譯文記載協商日期亦
    是93年2月5日（見原審卷第56頁、65頁），足見正確日期應
    係93年2月5日，93年2月6日係單純誤植。又上訴人自承93年
    2月5日奪標KTV503包廂之錄影帶，已不存在等語（見本院卷
    第30頁），上訴人又未能提出任何證據，證明被上訴人有脅
    迫上訴人簽立系爭書據之行為。
  (二)上訴人於原審雖聲請傳訊證人陳俞滕，惟查證人陳俞滕與上
    訴人係上開刑事案件之共同告訴人，有重大利害關係，其證
    述難免偏頗。且檢察官為不起訴處分後，陳俞滕並未於法定
    期間聲請再議，有前開偵查卷可證，故本院認無再訊問陳俞
    滕必要。
  (三)上訴人既無法證明被上訴人有脅迫行為，其依民法第 198條
    主張侵權行為之廢止請求權，即不足取。又兩造係基於協商
    互相讓步而簽立系爭書據，上訴人依系爭書據負有按期清償
    之義務，與贈與之單方給付尚屬有間，上訴人類推適用民法
    第408條第1項前段「贈與物之權利未移轉前，贈與人得撤銷
    其贈與」之規定，主張撤銷系爭書據，亦不可採。
七、綜上所述，被上訴人依系爭書據請求上訴人給付 644,500元
    及自94年6月1日起至清償日止，按年息5%計算之利息，為有
    理由，應予准許。原審判命上訴人如數給付，並准為假執行
    之宣告，於法並無不合。上訴意旨指摘原判決不當，求予廢
    棄改判，為無理由，應予駁回。
八、本件事證已臻明確，兩造其餘攻擊、防禦方法及未經援用之
    證據，經本院審酌後認對判決結果不生影響，爰不一一論列
    ，附此敘明。
九、據上論結，本件上訴為無理由，依民事訴訟法第449條第1項
    、第78條，判決如主文。
中    華    民    國    95    年    4    月    18     日
                        民事第十一庭審判長法  官  鄭雅萍
                                          法  官  薛中興
                                          法  官  林恩山
正本係照原本作成。
不得上訴。
中    華    民    國    95    年    4     月    19    日
                                          書記官  周淑靜


司法院資訊處製作；財團法人民間司法改革基金會備份。
